【裁判字號】    95,易,208
【裁判日期】    951215
【裁判案由】    誣告
【裁判全文】
臺灣花蓮地方法院刑事判決               95年度易字第208號
公  訴  人  臺灣花蓮地方法院檢察署檢察官
被      告  徐榜杉原名丙○○.
            戊○○
上列被告等因誣告案件，經檢察官提起公訴（95年度偵字第 765
號），本院判決如下：
    主  文
徐榜杉、戊○○共同未指定犯人，而向該管公務員誣告犯罪，各
處有期徒刑月，如易科罰金，均以銀元佰元即新臺幣玖佰元
折算壹日。
    事  實
一、緣徐榜杉（原名丙○○，下均以案發時之原名表示）前因需
    款急用，於民國94年11月6 日、同年11月17日，持其為發票
    人、票面金額分別為10萬元（發票日為94年12月6日、票號C
    K-0000000號）及15萬元（發票日為94年12月17日、票號CK-
    0000000 號，下稱系爭支票）、付款人均為彰化商業銀行花
    蓮分行之支票二張，交付予丁○○（嗣於94年12月5 日死亡
    ）背書後，分別向乙○○調取10萬元、15萬元之現金。惟丙○○於清償上開10萬元之支票債務後，適得知丁○○死亡之
    消息，竟為圖卸免系爭支票之15萬元票款債務，與其女友戊○○共同基於未指定犯人誣告之犯意聯絡，均明知系爭支票
    係交付他人調現，並未遺失，乃於94年12月15日晚間7 時許
    ，由丙○○開車搭載戊○○共同前往花蓮縣警察局吉安分局
    北昌派出所，推由戊○○向承辦刑事案件之公務員訛報誣指
    ：系爭支票係丙○○簽發予伊，然伊於94年11月間某日，在
    不詳地點遺失該票云云，並於94年12月19日，推由戊○○至
    彰化商業銀行花蓮分行填具遺失票據申報書辦理掛失止付手
    續，請求警察機關協助偵查侵占遺失物罪嫌，未指定犯人而
    向該管公務員誣告他人犯罪。嗣持票人乙○○屆期提示系爭
    支票，經警循線追查，始悉上情而查獲。
二、案經花蓮縣警察局花蓮分局報告臺灣花蓮地方法院檢察署檢
    察官偵查起訴。
    理  由
一、訊據被告丙○○、戊○○固供承確有一同向警察機關申報系
    爭支票遺失乙節，然均矢口否認有何未指定犯人誣告之犯行
    ，被告丙○○辯稱：系爭支票係伊向戊○○借款而簽發予溫
    女，並非透過丁○○轉交予乙○○調現，事後因戊○○說她
    遺失系爭支票，伊始載同溫女前往警局報案，並無誣告犯行
    云云；被告戊○○則辯稱：系爭支票係丙○○前向伊借款而
    簽發予伊，後來伊發現支票遺失，告知丙○○後一同前往警
    局報案，伊沒有謊報遺失而為誣告犯行云云。惟查：
  (一)上開被告丙○○先後簽發票號CK-0000000號支票及系爭支票
    ，持交丁○○背書後，轉交予被害人乙○○調現借款10萬元
    、15萬元，嗣被告丙○○明知系爭支票並未遺失，為逃避債
    務，竟夥同戊○○共同向警察機關訛報遺失而未指定犯人誣
    告等情，業據證人乙○○於偵查及本院審理中證稱明確（本
    院卷第62至66頁），並有彰化銀行領用票據明細查詢、票號
    CK-0000000號支票託收入帳明細表、花蓮縣警察局吉安分局
    北昌派出所受理案件紀錄表、臺灣票據交換所退票理由單、
    系爭支票影本、票據掛失止付通知書、遺失票據申報書及法
    務部戶役政連結作業系統查得之丁○○死亡日期各1 份在卷
    可稽。
  (二)被告丙○○雖辯稱：系爭支票係伊向被告戊○○借款而簽發
    ，並非伊持交丁○○轉向乙○○調現而簽發云云，被告戊○○亦附和辯稱：當初因丙○○急需用錢，伊才將標得之互助
    會款貸予丙○○，徐某即簽發系爭支票予伊云云，惟經檢察
    官於偵查中隔離訊問（偵卷第7至8頁），被告二人就借款之
    原因、時間、地點、有無還款期限暨系爭支票之交付時間、
    地點、如何遺失等細節所為供述，互有歧異，已屬有疑。又
    證人乙○○於本院審理中具結證稱：丁○○先後持丙○○簽
    發之10萬元、15萬元支票兩張來向伊借款，說她姪子丙○○
    離婚後週轉不方便，要伊幫忙以支票調現，因伊與丁○○交
    情很好，才願意幫忙，且伊當場有要求丁○○在票據上背書
    ，10萬元的那張支票後來有兌現；本件案發後，伊找丙○○
    協商解決15萬元票款時，丙○○還說人死了（指丁○○死亡
    ），大家都倒楣，就還伊一半好了等語明確（本院卷第62、
    64頁），而被告丙○○於本院審理中亦自承其在本件面額15
    萬元之系爭支票前，確有交付面額10萬元支票予丁○○轉向
    他人調現，事後並有兌現該張10萬元支票，且於案發後確有
    向乙○○提及願返還半數之票款等情在卷（本院卷第66、68
    頁），衡情苟被告丙○○並未透過丁○○交付15萬元支票予
    乙○○調現，焉有於事發後乙○○前來索討票款債務時，仍
    表明自認倒楣之意，而願意返還一半票款之理？足證證人乙○○前揭證詞與事實相符，堪予採信。再者，被告丙○○於
    本院審理中自承其先後分別急需用款10萬元、15萬元等語（
    本院卷第69頁），而依上開二張支票之開票先後順序及票據
    號碼可知，被告丙○○係先於94年11月6 日簽發前開10萬元
    支票交予丁○○調現，再於同年11月17日簽發系爭15萬元支
    票，然苟被告二人於本院審理中供承：被告戊○○係於94年
    10月20日標得會款，同年11月3 日將15萬元交給被告丙○○
    等語為真，衡情被告戊○○既於11月3 日即可籌得現款15萬
    元貸予被告丙○○，則被告丙○○理應先向戊○○借貸10萬
    元，方屬合理，豈需再於94年11月6 日簽發10萬元支票交予
    丁○○調現之可能？益徵被告二人上開所辯，顯非屬實，自
    難採信。
  (三)綜上，事證明確，被告二人犯行，均堪認定。
二、按被告行為後，刑法已於95年7月1日修正施行，其中(一)易科
    罰金部分：罰金罰鍰提高標準條例第2 條業已刪除，而刑法
    第41條第1項易科罰金之折算標準已由舊法之銀元100元、20
    0 元、300元修正為新臺幣1,000元、2,000元、3,000元，比
    較新舊法結果，以被告行為時之舊法較為有利於被告。(二)罰
    金刑部分：修正後刑法第33條第5款規定「罰金：新臺幣1,0
    00元以上，以百元計算之。」與修正前刑法第33條第5 款規
    定「罰金：1 元以上」不同。比較新舊法結果，以舊法較有
    利於行為人。(三)經比較增訂之刑法施行法第1條之1與被告行
    為時之罰金罰鍰提高標準條例第1 條前段、現行法規所定貨
    幣單位折算新台幣條例第2 條結果，二者規定適用之結果並
    無不同。從而，綜合比較新舊法結果，以舊刑法較有利於被
    告，依刑法第2條第1項前段規定，自應適用最有利於被告之
    舊刑法（共同正犯部分僅做文字之調整，並無實質之變更，
    故無庸比較新舊法）。
三、核被告丙○○、戊○○所為，均係犯刑法第171條第1項之未
    指定犯人誣告罪。被告二人間就上開犯行，有犯意聯絡及行
    為分擔，應論以共同正犯。爰審酌被告等明知系爭支票並未
    遺失，竟向該管公務員謊報遺失而未指定犯人誣告，使不特
    定之票據後手均陷入遭受刑事追訴之危險，理應受相當程度
    之非難，且犯後均矢口否認犯行，一再狡辯飾卸，態度欠佳
    ，姑念被告丙○○事後已與被害人乙○○達成和解，賠償其
    損失，業據被害人陳明在卷，及被告二人之犯罪動機、目的
    、智識程度、素行等一切情狀，認檢察官具體求處各判處有
    期徒刑8 月，尚嫌過重，各量處如主文所示之刑為適當，並
    依修正前之刑法均諭知易科罰金之折算標準，以資懲儆。
據上論斷，應依刑事訴訟法第299條第1項前段，刑法第2條第1項
、第28條、修正前刑法第171 條第1項、第41條第1項前段，罰金
罰鍰提高標準條例第1條前段、修正前罰金罰鍰提高標準條例第2
條，判決如主文。
本案經檢察官甲○○到庭執行職務。
中    華    民    國    95    年    12    月    15    日
                              臺灣花蓮地方法院刑事第二庭
                                    審判長法  官  李豫雙
                                          法  官  俞秀美
                                          法  官  林韋岑
上列正本證明與原本無異。
如對本判決不服，應於送達後10日內，向本院提出上訴狀。（應
抄附繕本）
                                          書記官
中    華    民    國    95    年    12    月    15    日
附錄本判決論罪科刑法條全文：
刑法第171條第1項：
未指定犯人，而向該管公務員誣告犯罪者，處1 年以下有期徒刑
、拘役或3百元以下罰金。


司法院資訊處製作；財團法人民間司法改革基金會備份。
